【裁判字號】    99,簡上,41
【裁判日期】    991122
【裁判案由】    損害賠償
【裁判全文】
臺灣基隆地方法院民事判決              99年度簡上字第41號
上  訴  人  李伯軍
訴訟代理人  李呂花
被 上訴 人  陳玉玲
上列當事人間請求損害賠償事件，上訴人對於中華民國 99年7月
28日本院基隆簡易庭97年度基簡字第1010號第一審判決提起上訴
，本院第二審合議庭於99年11月8日言詞辯論終結，判決如下：
    主  文
上訴駁回。
第二審訴訟費新臺幣壹仟伍佰元由上訴人負擔。
    事實及理由
壹、程序部分：
    上訴人經合法通知，未於最後言詞辯論期日到庭，核無民事
    訴訟法第386條所列各款情形，依民事訴訟法第436條之 1第
    3項、第463條、第385條第1項前段之規定，爰准被上訴人之
    聲請，由其一造辯論而為判決。
貳、實體部分：
一、上訴人主張，除與原判決記載相同者，茲引用之外，補稱：
    因被上訴人供擔保讓伊聲請拍賣系爭抵押物之執行程序自95
    年12月26日起至 97年8月12日止停止，伊因此無法獲償上訴
    人積欠之 80萬元，被上訴人應給付伊77862元之利息損失等
    語。基於前述，聲明：(一)原判決駁回上訴人請求被上訴人給
    付77,862元部分廢棄；(二)前開廢棄部分，被上訴人應給付上
    訴人77,862元及自起訴狀繕本送達翌日起至清償日止，按週
    年利率5%計算之利息（原審駁回上訴人請求超過 77862元本
    息部分，未據上訴人提起上訴而告確定）。
二、被上訴人除與原判決記載相同者，茲引用之外，並抗辯：按
    提起債務人或第三人異議之訴後，為免訴訟程序進行中，因
    強制執行程序終結而遭受敗訴之判決，常有依強制執行法第
    18條第 2項規定，聲請法院准其提供擔保為停止執行之裁定
    。聲請裁定停止執行既為法律明文所設，復於維護權益有其
    必要，果該異議之訴之提起，係正當權利之行使，而非不法
    之行為，則對於聲請停止執行，自亦應同視，最高法院81年
    台上字第 390號判決曾有明文，原審判決亦持此理由，認被
    上訴人提起異議之訴及聲請停止執行，並未有故意、過失而
    不法侵害上訴人之權利，上訴人對此部分再行上訴爭執，實
    無理由。基於前述，聲明：上訴人之上訴駁回。
三、上訴人主張其就被上訴人所有之系爭房地聲請本院裁定拍賣
    抵押物後，被上訴人提起債務人異議之訴，並聲請停止上揭
    強制執行事件，本院遂裁定被上訴人供擔保金 173,333元後
    准予停止執行程序，嗣後該債務人異議之訴經本院一審判決
    被上訴人勝訴，惟經臺灣高等法院廢棄本院一審判決後改判
    上訴人勝訴，被上訴人雖提起再審之訴然遭駁回，該訴因告
    確定等事實，業經上訴人於原審時提出臺灣基隆地方法院95
    年度聲字第624號裁定、95年度訴字第535號判決、臺灣高等
    法院 96年度上易字第521號判決、97年度再易字第17號判決
    等民事裁判書影本各 1份在卷可參，復為被上訴人所不爭執
    ，堪信上訴人此部分之主張為真實。至上訴人主張因被上訴
    人供擔保讓執行程序自 95年12月26日起至97年8月12日止停
    止，致其無法透過拍賣程序獲償被上訴人積欠之80萬元，計
    有77,862元之利息損失之損害，則為被告所否認，並以前詞
    置辯，是以本件之爭點應為：被上訴人提起債務人異議之訴
    並聲請停止強制執行程序之行為，是否對上訴人構成侵權行
    為？
  (一)按當事人主張有利於己之事實者，就其事實有舉證之責任；
    民事訴訟如係由原告主張權利者，應先由原告負舉證之責，
    若原告不能舉證，以證實自己主張之事實為真實，則被告就
    其抗辯事實即令不能舉證，亦應駁回原告之請求，此有民事
    訴訟法第277條規定及最高法院82年度台上字第1723 號判決
    意旨可參。次按因故意或過失，不法侵害他人之權利者，負
    損害賠償責任，民法第184條第1項前段規定甚詳。是以，侵
    權行為所發生之損害賠償請求權，既以故意或過失不法侵害
    他人權利，或故意以背於善良風俗之方法，加損害於他人為
    其成立要件，則主張依侵權行為之法律關係請求損害賠償之
    人，必須就侵權行為之成立要件，亦即：其權利被侵害、該
    侵害行為具不法性、行為人有故意或過失、權利被侵害者受
    有損害、損害與侵害行為間具有因果關係等節負舉證之責，
    合先敘明。
  (二)經查，本件係緣起於上訴人為求償被上訴人積欠之借款80萬
    元，遂就擔保該債權之抵押物聲請裁定拍賣，被上訴人因爭
    執債權存否，遂提起債務人異議之訴（案號：本院95年度訴
    字第 535號）後，再行聲請為停止執行之裁定（案號：本院
    95年度聲字第 624號），並依法供擔保後始停止上訴人對被
    上訴人之系爭執行程序，嗣並經本院95年度訴字第 535號判
    決被上訴人勝訴，此有上訴人提出之前揭民事裁判書影本各
    1 份附卷可稽，益徵被上訴人並非出於純以加害執行債權人
    即上訴人為意圖，透過提起債務人異議之訴為手段，達其聲
    請停止強制執行之目的，並於獲准後藉此損害執行債權人之
    利益，被上訴人之行為，毋寧係因自信有使上訴人80萬債權
    不成立或消滅或妨礙上訴人請求之事由，先依強制執行法第
    14條起訴救濟後，為避免日後獲得勝訴判決卻無實益之考量
    ，復依同法第 18條第2項規定聲請停止執行，概屬維護其自
    身權益之正當權利之行使，難認其有何故意、過失，甚或行
    為係權利濫用而具有不法性。又前開債務人異議之訴嗣後雖
    經上級審法院撤銷原審判決，改判本件之上訴人勝訴並告確
    定（案號：臺灣高等法院 96年度上易字第521號判決、97年
    度再易字第17號判決），此有上訴人提出之前揭民事裁判書
    影本各 1份在卷可佐，然此足證欲釐清兩造間之債權債務關
    係，誠非易事，被上訴人提起債務人異議之訴並聲請停止強
    制執行程序之行為，應非出於純以加損害於上訴人為意圖，
    堪予認定。上訴人就本件上訴部分，僅指摘原判決未加詳查
    即予駁回其請求，對於被上訴人何以具備故意、過失，甚或
    行為屬權利濫用而具有不法性，對其構成侵權行為，並未充
    足舉證以實其說，是本件上訴人依民法第184條第1項前段規
    定，請求被上訴人賠償其因此所受之利息損害共77,862元，
    即屬無據。
四、綜上所述，上訴人依據侵權行為之法律關係，請求被上訴人
    給付如上訴聲明所示金額，為無理由，應予駁回。原審為上
    訴人敗訴之判決，並無不合。上訴意旨指摘原判決不當，求
    予廢棄改判，為無理由，應予駁回。
五、據上論結，本件上訴為無理由，依民事訴訟法第436條之1第
    3項、第449條第1項、第463條、第385條第1項、第78條、第
    87 條第1項，判決如主文。
中    華    民    國    99    年    11    月    22    日
                  民事庭審判長法  官  蔡聰明
                              法  官  林淑鳳
                              法  官  王翠芬
以上正本係照原本作成。
本件判決不得上訴。
中    華    民    國    99    年    11    月    22    日
                              書記官  李一農

司法院資訊處製作；財團法人民間司法改革基金會備份。
